【裁判字號】    99,消債聲,2
【裁判日期】    990512
【裁判案由】    聲請免責
【裁判全文】
臺灣雲林地方法院民事裁定             99年度消債聲字第2號
聲  請  人  辛○○
債  權  人  元大商業銀行股份有限公司
法定代理人  癸○○
債  權  人  中國信託商業銀行股份有限公司
法定代理人  己○○○○
債  權  人  誠第二資產管理股份有限公司
法定代理人  甲○○
債  權  人  荷商荷蘭銀行股份有限公司台北分公司
法定代理人  庚○○
債  權  人  永豐商業銀行股份有限公司
法定代理人  丙○○
代  理  人  戊○○○
債  權  人  遠東國際商業銀行股份有限公司
法定代理人  丁○○
債  權  人  台新國際商業銀行股份有限公司
法定代理人  乙○○
債  權  人  國際紐約人壽保險股份有限公司
法定代理人  壬○○
上列當事人間聲請消費者債務清理事件，本院裁定如下：
    主  文
債務人辛○○不免責。
    理  由
一、按債務人有下列各款情形之一者，法院應為不免責之裁定，
    但債務人證明經普通債權人全體同意者，不在此限：一於七
    年內曾依破產法或本條例規定受免責；二隱匿、毀損應屬清
    算財團之財產，或為其他不利於債權人之處分；三捏造債務
    或承認不真實之債務；四因浪費、賭博或其他投機行為，致
    財產顯然減少或負擔過重之債務，而生開始清算之原因；五
    於清算聲請前一年內，已有清算之原因，而隱瞞其事實，使
    他人與之為交易致生損害；六明知已有清算原因之事實，非
    基於本人之義務，而以特別利於債權人中之一人或數人為目
    的，提供擔保或消滅債務；七隱匿、毀棄、偽造或變造帳簿
    或其他會計文件之全部或一部，致其財產之狀況不真確；八
    故意於財產及收入狀況說明書為不實之記載，或有其他故意
    違反本條例所定義務之行為，消費者債務清理條例（下稱債
    務清理條例）第134 條定有明文。
二、查債務人辛○○聲請消費者債務清理事件，前經本院裁定開
    始清算程序，現該清算程序業經本院裁定終止確定在案，有
    本院97年度消債清字第22號及97年度執消債清字第8 號民事
    裁定附卷可考。復查: 本件債權銀行多具狀陳明不同意債
    務人免責，且其中債權人中國信託商業銀行股份有限公司陳
    稱: 債務人積欠債權人帳款，主要係因93年11月申貸信用貸
    款25萬元，於93年12月申辦現金卡，明知債務未清，復以信
    用卡於94年7 月辦理預借現金2 萬元、94年8 月借4 萬元、
    94 年9月借5 千元，其性質顯非屬一般日常生活所必需，有
    因浪費、賭博或其他投機行為，致負擔過重之債務，而開始
    清算之原因之不免責事由等語。荷商荷蘭銀行股份有限公
    司及永豐商業銀行股份有限公司則均陳稱: 債務人積欠債權
    人之款項幾乎係因使用信用卡辦理現金借貸，並非實際購買
    日常所需物品之消費欠款，可見債務人應有浪費、投機致財
    產顯然減少或負擔過重之債務，而開始清算之原因之不免責
    事由。而遠東國際商業銀行股份有限公司則陳稱: 債務人
    於使用債權人之信用卡期間，曾向債權人辦理代償方案及信
    用卡貸款，於91年9 月19日貸款信用卡124,699 元，另於93
    年12月9 日貸款18萬元。債務人既已向銀行辦理利率較低之
    代償方案，自應量入為出以求儘早償還欠款。且債務人既已
    累積高額負債，亦知其無能力可償還欠款，借款前亦無評估
    其還款能力，係為先使用，以後有能力就付款，無能力則走
    著瞧之投機心態，繼續借款增加其負債，有債務清理條例第
    134 條第1 項第4 款之不免責事由等語。以上債權銀行所
    述之債務人消費型態，有其等附寄之貸款契約及交易明細資
    料等為證，且為債務人到庭所是認，足信屬實。
三、且債務人並陳稱: 其大概從退伍沒多久就借錢週轉利息，持
    續大約快10年了，因為當初家境不好，還要養小孩，不知要
    如何改善，借錢週轉利息，就越借越多，而且手續費太高了
    ，又不得不借，沒有借就還不出來等語。本件債務人靠借貸
    週轉利息，既已將近10年，可見其聲請清算前幾年間已累積
    高額負債，且其並知其無能力可以償還，卻仍繼續向債權人
    陸續借款，則債權人主張債務人有因投機行為，致負擔過重
    之債務，而生開始清算之原因，有債務清理條例第134 條第
    1 項第4 款之不免責事由，足以採信。從而，本件債務人不
    得免責，爰裁定如主文。
中    華    民    國    99    年    5     月    12    日
              民事第二庭    法      官  黃一馨
上為正本係照原本作成
如不服本裁定，應於裁定送達後10日內，以書狀向本院提出抗告
，並繳納抗告費新臺幣1千元
中    華    民    國    99    年    5     月    12    日
                            書  記  官  曾玲玲

司法院資訊處製作；財團法人民間司法改革基金會備份。
